【裁判字號】    95,上訴,2456
【裁判日期】    950905
【裁判案由】    偽造文書等
【裁判全文】
臺灣高等法院刑事判決
上  訴  人
即  被  告  乙○
上列上訴人因偽造文書等案件，不服臺灣板橋地方法院94年度訴
緝字第173號，中華民國95年3月16日第一審判決（起訴案號：臺
灣板橋地方法院檢察署88年度偵字第8075號），提起上訴，本院
判決如下：
    主    文
上訴駁回。
    事    實
一、乙○與楊麗洲（所犯行使偽造私文書、詐欺取財等罪，經臺
    灣板橋地方法院90年度訴緝第59號判決有期徒刑1年6月確定
    ，未到案執行，而通緝中）係母女關係，緣楊麗洲於民國（
    下同）85年3月間，在臺北縣中和市○○街100巷2弄5號3樓
    住處，自任會首，並以虛列會員何玉芸、林美枝各參加一會
    之方式，召集甲○○、丙○○等人成立互助會，約定會期自
    85年4月1日起至88年7月1日止，會員連會首共計41會，每會
    新臺幣（下同）1萬元，底標1千元（會員中有一真實姓名年
    籍不詳之人，以曾致寬之名義跟一會），每月1日中午1時在
    前揭楊麗洲住處開標，參加兩會者，另一會需等經半數後才
    可再標，採標金由會款扣除之內標方式標會，活會會員每次
    需繳交金額1萬元扣除標金後之會款，死會會員每期分別繳
    納1萬元與會首，再由會首轉交得標人；詎於會期進行中，
    乙○與楊麗洲見大部分會員彼此互不相識，復無暇親自參與
    競標，認有機可趁，竟基於共同行使偽造私文書及意圖為自
    己不法所有之概括犯意聯絡，先後於86年3月1日之第25會期
    、同年5月1日之第27會期、同年6月1日之第28會期，三次會
    期開標當日前某時，在楊麗洲前開住處，未經使用曾致寬名
    義之人及林美枝、何玉芸同意，即分別偽造載有曾致寬、林
    美枝、何玉芸簽名及標金各為3千8百元、3千5百元、4千元
    ，依習慣表示前開三位會員願以所載標息標取會款之意之以
    私文書論之標單各一紙（冒標日期、被冒標會員姓名、標息
    、各期詐得之會款金額，均詳如附表所示）後，旋於前開會
    期之開標日，持向到場競標之會員行使之而得標，足以使曾
    致寬、林美枝、何玉芸受有遭活會會員追討死會會款危險之
    損害，並致使活會會員均陷於錯誤而交付各期活會款與楊麗
    洲，乙○與楊麗洲以此方法共計詐得24萬1千7百元；嗣於87
    年10月間，楊麗洲宣布停標倒會，經活會會員相互聯繫，始
    悉受騙。
二、案經會員甲○○、丙○○向臺灣板橋地方法院檢察署檢察官
    對楊麗洲提出告訴後，因楊麗洲於偵查中之供述，由該署檢
    察官對乙○自動檢舉偵查起訴。
    理    由
一、上訴人即被告乙○固不否認與楊麗洲為母女關係，於楊麗洲
    87年10月間宣布倒會而與會員所召開之協調會時，曾到場並
    向丙○○等會員宣稱，曾致寬、何玉芸、林美枝三人之會款
    係由伊標去等情，然矢口否認有何與楊麗洲共同偽造標單冒
    標詐欺得款之犯行，辯稱：當時楊麗洲對伊說會員在她那裡
    吵吵鬧鬧，不能解決，楊麗洲是伊女兒要伊幫忙說是伊標去
    ，伊才出口說是伊標走，但實際上伊並未冒標，也沒有拿到
    會錢云云。惟經查：
  (一)已判決確定之楊麗洲業於偵查中自白供稱：（你母親的地址
    為何？）我母親叫乙○，住臺北縣中和市○○街100巷2弄5
    號2樓；（有無將會員讓你母親冒標？）有將85年4月1日的
    會，編號25（曾致寬）、27（林美枝）、28（何玉芸）三會
    ，在87年3、5、6月讓她【被告乙○】標；（會員有無同意
    讓她【乙○】標？）編號27、28原本就沒這二個人（見偵字
    第25267號卷第21頁，楊麗洲前開向檢察官所為供述，固係
    屬被告以外之人於偵查中向檢察官所為之陳述，然核諸該等
    陳述並無何顯有不可信之情況，依刑事訴訟法第159條之1第
    2項規定，自有證據能力而得為本案之證據）。
  (二)證人黃林鴛鴦於原審審理中證稱：（你有無跟她們家的會）
    ? 有，是楊麗洲，她跟我是鄰居，我跟她們的會，結果她們
    倒會，我是跟她1萬元的會，用林美枝的名義跟1會，我媳婦
    跟了1會（請庭上提示偵字第25267號卷第6頁所附會單與證
    人辨識會單上何編號為你｛審判長提示前開會單與證人｝）
    ，編號27號之林美枝的會是我的，我媳婦用沈秋萍跟會，但
    會單上我沒有看到沈秋萍的名字（妳剛看到妳的會是活會還
    是死會？）2會都是活會，她開了10會就倒了（妳的會有無
    被人冒標？）有無被冒標我不敢講，因為會頭有無冒標我不
    知道（審判長提示訴緝字第59號卷第162頁以下所附互助會
    單，請證人辨識有無跟上述之互助會？）就是上面有秋萍跟
    林美枝名字的那個87年2月15日起標、89年2月15日結束的會
    我有跟，其他的我忘了，我如果有跟會就是用林美枝的名字
    ，我媳婦就是用秋萍的名字（見原審95年3月1日審判筆錄）
    。證人黃林鴛鴦除證稱確以林美枝之別名參與楊麗洲87 年2
    月15日起標、89年2月15日結束的互助會外，對究竟有無另
    以林美枝名義參與楊麗洲於85年4月1日所起之系爭互助會，
    則因時間久遠而不復記憶，然其既明確證稱所參與楊麗洲所
    起之互助會，係以林美枝、秋萍之名義同時跟會，而核諸林
    美枝固列名於楊麗洲於85年4月1日所起之系爭互助會會員名
    單上編號27之會員，惟該份會員名單上並無秋萍之人列名其
    上，有前開互助會單在卷可稽，足徵黃林鴛鴦並未以林美枝
    之別名參與楊麗洲於85年4月1日所起之系爭互助會，即前開
    系爭互助會員名單上林美枝者，應係楊麗洲於起會時虛列之
    會員。
  (三)又經原審以法務部戶役政連結作業系統查詢全國姓名為何玉
    芸者，有二人，分於85年1月23日、88年10月17日出生，有
    前開查詢資料在卷可憑，該二人顯不可能於楊麗洲85年4月1
    日召集系爭互助會起會時即自行參與該會，是系爭互助會員
    名單上所載何玉芸者，應係楊麗洲於起會時虛列之會員，亦
    可認定。
  (四)參酌甲○○於原審審理中指稱：楊麗洲起了好幾個會都出問
    題，我是其中一會，就請里長協調，後來曾致寬就進來，問
    楊麗洲說我的會應該是活會，為何在名冊上告訴我們這些會
    腳已是死會，協調會是我們先請楊麗洲把會單上面目前已是
    死會的勾出來，會單上楊麗洲就勾曾致寬是死會，結果曾致
    寬看到才問上面的問題，楊麗洲就回答是我母親標走的，乙
    ○當時在旁邊就回答是我標走的，我們很驚訝會是楊麗洲起
    的會，為何是她母親標走，我們就很質疑這點，就請里長見
    證下，請楊麗洲在會單上標明事實上有幾個會是乙○標走的
    ，楊麗洲就勾曾致寬、何玉芸、林美枝是乙○標走的，我們
    質疑為何乙○可以標走林美枝及何玉芸的會，到底真有其人
    ，還是她另外用別人的名義列在會單上，我們質問楊麗洲說
    乙○標走林美枝的會，林美枝不會來問嗎？楊麗洲就說林美
    枝跟何玉芸在這個會是楊麗洲列的虛名，所以不怕人家來找
    等語（見原審94年11月3日準備程序筆錄）；復證稱：因為
    楊麗洲有起其他的會，別人有標到，但是沒給人家錢，我就
    問她我們這個會的狀況，虛列的人頭部分是我們一直問她，
    她才說有虛列人頭在裡面，她當時只是說編號幾沒有這個人
    ，是由她母親把這個會標走，當天協調會時，是有曾致寬此
    人在場等語屬實在卷（見原審94年12月29日審理筆錄）。
  (五)依諸前開(二)至(四)之事證，足徵楊麗洲前開偵查中自白虛列會
    員何玉芸、林美枝，將何玉芸、林美枝二人之會由乙○冒標
    ，應與事實相符，可以採信。
  (六)至楊麗洲就會員曾致寬有無同意借標部分雖辯稱：曾致寬有
    同意借標云云。然證人甲○○已證述有會單上名為曾致寬者
    ，於楊麗洲倒會出席協調會時到場向楊麗洲爭執其應為活會
    會員，然為何被列於死會會員名單一情如上，且為乙○所不
    否認，足見以曾致寬名義跟會者並無同意借標情事甚明，楊
    麗洲前開所辯，應係事後卸責之詞，不足採信。又經原審以
    法務部戶役政連結作業系統查詢全國姓名為曾致寬者，該等
    資料不存在，有查詢資料在卷可參，是系爭互助會單上編號
    25 號『曾致寬』之會員，應係某真實姓名年籍不詳之人以
    曾致寬之名義跟會，亦可認定。
  (七)楊麗洲於原審法院90年度訴緝第59號另案審理中雖翻異前詞
    ，辯稱並無冒標林美枝、何玉芸之會云云。然如上之事證，
    足認楊麗洲偵查中自白虛列會員何玉芸、林美枝，而何玉芸
    、林美枝二人之會由乙○冒標，應與事實相符，可以採信，
    楊麗洲其後改稱並無冒標林美枝、何玉芸之互助會云云，應
    係事後卸責之詞，並無足取。
  (八)至乙○雖以協調會當時楊麗洲對伊說會員在她那裡吵吵鬧鬧
    ，不能解決，楊麗洲是伊女兒要伊幫忙說是伊標去，伊才出
    口說是伊標走，但實際上伊並未冒標云云置辯。然楊麗洲於
    87年11月7日出席倒會後之協調會，坦認將系爭互助會編號
    25（曾致寬）、27（林美枝）、28（何玉芸）三會，讓乙○
    標走等情，經甲○○、丙○○於偵查中指訴在卷，而核諸楊
    麗洲於前開協調會後之87年12月22日檢察官偵訊時亦為相同
    供述，已如上述，茍非乙○確有與楊麗洲共同冒標之情，何
    以楊麗洲於協調會後，在未受會員糾纏之狀況下，仍於檢察
    官偵訊時，為前開乙○有冒標行為之供述，足徵乙○前開所
    辯應係卸責之詞，亦不足採。至於乙○雖辯稱，伊不認識字
    ，不可能偽造標單冒標云云。惟被告係與其女兒楊麗洲共犯
    前述犯行，填寫標單之事應可推由其女兒為之，不能因被告
    不認識字，即認定被告無與楊麗洲共同偽造標單之情事，且
    楊麗洲會首，竟由其母標走曾致寬、林美枝、何玉芸之互助
    會，足認被告與楊麗洲就冒名詐標有犯意聯絡及行為之分擔
    。
  (九)又乙○與楊麗洲既共同行使偽造標單競標得款，並佯以林美
    枝等人得標為由，使活會會員陷於錯誤，誤認確係林美枝等
    人得標願負擔死會會款而如數交付活會款與楊麗洲收執，足
    見楊麗洲、乙○對以實施冒標詐術為詐欺活會款之手段，使
    活會會員不疑有他，如數交付活會款之詐欺活會會員行為，
    並實施客觀構成詐欺要件之冒標詐欺行為，縱乙○辯稱收得
    之會款係楊麗洲使用，伊並未使用云云屬實，然此僅係被告
    與楊麗洲二人共同詐得會款後，如何分配使用之問題，並不
    影響於渠等詐欺罪責之成立，被告辯稱無詐欺犯行云云，亦
    不足採。
  (十)再者，觀諸系爭互助會會單上明載「兩會者，請標過後經半
    數後再標」字樣，有互助會單一紙在卷可稽，其規範意旨在
    避免同一會員連續得標後即不支付死會會款之風險。乙○與
    楊麗洲於第25會期以曾致寬名義冒標得款後，旋於該次會期
    後未過半數之第27、28會期再以林美枝、何玉芸名義冒標得
    款，嗣進行至第32會期即87年10月間時，楊麗洲旋即倒會，
    益見乙○、楊麗洲共同冒標得款時，應有不法所有意圖甚明
    。
  (十一)又系爭互助會86年3月1日之第25會期、同年5月1日之第27會
    期、同年6月1日之第28會期等三次會期，係分別由曾致寬、
    林美枝、何玉芸，各以3千8百元、3千5百元、4千元之標息
    得標，有甲○○所提出記載得標者及標息之系爭互助會單在
    卷可稽，楊麗洲亦供稱甲○○所提出之會單，其上關於標息
    之記載是正確的等語在卷（見訴緝第59號卷第141 頁，又楊
    麗洲於90年度訴緝第59號審理中，向法官所為前開供述，依
    刑事訴訟法第159條之一第1項規定，具有證據能力而得為本
    案之證據，併此敘明），足見乙○係於86年3月1日、同年5
    月1日、同年6月1日，與楊麗洲共同分別冒用曾致寬、林美
    枝、何玉芸名義，各以3千8百元、3千5百元、4千元之標息
    得標；此外，乙○與楊麗洲共同偽造林美枝、何玉芸、曾致
    寬等3人名義之標單標取互助會款，既使其他活會會員誤認
    確有願負擔標息者，而陷於錯誤給付會款，並使林美枝、何
    玉芸、曾致寬受有遭活會會員追索死會會款之危險，自亦足
    生損害於林美枝、何玉芸、曾致寬及其他活會會員。綜上所
    述，乙○與楊麗洲共同行使偽造標單冒標，詐欺活會會員得
    款之犯行，事證明確，犯行堪以認定。
  (十二)末查許鉦祺固為楊麗洲之夫，然除曾經於楊麗洲主持開標時
    ，在場幫忙，及代楊麗洲收受會員所交付之會款外，並未參
    與系爭民間互助會之召集及交付會款給得標會員，亦未幫忙
    記帳或朋分楊麗洲所詐得之會款使用等情，業據許鉦祺、楊
    麗洲於原審90年度訴緝第59號審理中陳述綦詳，復據該案告
    訴人即被害人彭月英、駱玉英、甲○○、丙○○、李金泉分
    別於偵查中及證人鄭美珍、林鎂茹、金黃嬌娥、黃秋月、林
    祥年、林連秀英、黃林鴛鴦（即林美枝）、廖水同各於原審
    90年度訴緝第59號案件審理時證述明確，而許鉦祺與楊麗洲
    雖係同財共居之夫妻，但並未過問楊麗洲之個人債務，楊麗
    洲係因私人放貸被倒債，始陸續起會周轉債務之事實，亦據
    許鉦祺、楊麗洲分別供明在卷，且互核相符等情，矧許鉦祺
    與楊麗洲既係同財共居之夫妻，則其於楊麗洲主持開標時，
    在場幫忙，及代楊麗洲收受會員所交付之會款，誠屬人情之
    常，其既未參與上開民間互助會之召集及交付會款給得標會
    員，亦未幫忙記帳或朋分楊麗洲所詐得之會款使用，復未過
    問楊麗洲之個人債務，尚難以許鉦祺於楊麗洲主持開標時，
    在場幫忙，及代楊麗洲收受會員所交付之會款等情，即認其
    有與楊麗洲、乙○共同冒標會款之犯行，是起訴書認許鉦祺
    與乙○、楊麗洲就前開事實欄所述行使偽造私文書罪及詐欺
    取財罪等犯行，亦有犯意連絡、行為分擔而為共同正犯，容
    有誤會，併此敘明。
二、按民間互助會，除有特別約定外，僅係會首與會員間訂立之
    契約，會員與會員間並無法律關係存在，而已得標會員，依
    據其與會首間之契約，無論何人得標，均有按期繳納會款之
    義務，故會首冒名盜標，其詐欺所得之款，應僅限於未得標
    會員繳納之會款（至民法債編於88年4月21日修正公佈後，
    雖明定合會係會首與會員及會員彼此相互間互約交付會款之
    契約，然本件係於民法債編修正前即已成立之犯罪，是就被
    告詐欺之被害人數及所詐得金額之認定，仍不生影響。）又
    互助會之標單上記載會員之投標金額及投標者為何人，係表
    示一定用意之證明。依刑法第220條第1項規定，應以私文書
    論。查乙○與楊麗洲先後三次偽造載有曾致寬、林美枝、何
    玉芸簽名及標金之標單，旋提出行使參與競標得標，足以生
    損害於曾致寬等三人，及使活會會員陷於錯誤交付會款之行
    為，係犯刑法第216條、第220條第1項、第210條之行使偽造
    準私文書罪及第339條第1項之詐欺取財罪。被告與楊麗洲，
    就上開所犯行使偽造準私文書、詐欺取財罪，有犯意聯絡、
    行為分擔，應論以共同正犯。乙○偽造曾致寬、林美枝、何
    玉芸等三人簽名於標單上再持以行使，偽造署押係偽造標單
    準私文書之部分行為，應被偽造準私文書罪吸收，偽造標單
    準私文書後進而行使，偽造之低度行為，應為行使之高度行
    為所吸收，僅論以行使偽造準私文書罪已足。被告先後三次
    分別冒用曾致寬等三人名義得標，使各該次會期多數活會會
    員受騙而交付會款，均係一行為侵害數法益，觸犯數詐欺罪
    名之想像競合犯，均應從一重處斷。
三、被告行為後，刑法第55條、第56條有關牽連犯及連續犯之規
    定，業於94年2月2日修正公布刪除，並自95年7月1日施行，
    被告之犯行，因行為後新法業已刪除連續犯之規定，此刪除
    雖非犯罪構成要件之變更，但顯已影響行為人刑罰之法律效
    果，自屬法律有變更，依新法第2條第1項規定，比較新、舊
    法結果，仍應適用較有利於被告之行為時法律即舊法論以連
    續犯（最高法院95年第8次刑事庭會議決議參照）。被告先
    後三次行使偽造標單準私文書及詐欺取財犯行，均時間緊接
    、所犯構成要件相同，應係基於概括犯意反覆為之，為連續
    犯，均應以一罪論，並各加重其刑。被告所犯連續行使偽造
    私文書及連續詐欺，有方法結果之牽連關係，依修正後之刑
    法既已刪除牽連犯之規定，則所犯上述二罪應依數罪併罰之
    規定分論併罰。比較新舊法之規定，修正後之規定並非較有
    利於被告，依刑法第2條第1項之規定，應適用行為時之法律
    ，即適用修正前刑法第55條牽連犯之規定，從一重之連續行
    使偽造私文書罪處斷。
四、再被告行為後，刑法施行法於95年6月14日修正公布增訂第1
    條之1，該條規定有關刑法分則編所定罰金之貨幣單位改為
    新臺幣，且就所定數額提高為三十倍，而舊刑法係以銀元為
    單位，且應依罰金罰鍰提高標準條例第1條前段規定提高十
    倍，故刑法施行法第1條之1公布施行後，有關罰金刑部分，
    僅變更貨幣單位，新舊刑法就罰金數額之規定並無不同，即
    新法無何有利之情形，依修正刑法第2條第1項前段規定，自
    應依舊法之規定。另被告行為（犯罪）後，刑法第41條業於
    90 年1月10日修正公布施行，於同年1月12日生效，該法第
    41條第1項前段將得易科罰金之範圍由「犯最重本刑為三年
    以下有期徒刑以下之刑之罪」修正擴大為「犯最重本刑為五
    年以下有期徒刑以下之刑之罪」，95年7月1日施行之刑法第
    41 條第1項前段則規定：「犯最重本刑為五年以下有期徒刑
    以下之刑之罪，而受六個月以下有期徒刑或拘役之宣告者，
    得以新臺幣一千元、二千元或三千元折算一日，易科罰金。
    」比較修正前後之易科罰金折算標準，以95年7月1日修正公
    布施行前之規定，較有利於受刑人，則應依刑法第2條第1項
    前段，適用90年1月10日修正公布之易科罰金折算標準，及
    修正前罰金罰鍰提高標準條例第2條前段（現已刪除）規定
    ，就其原定數額提高為100倍折算1日，為有利於被告，則本
    件被告之易科罰金折算標準，應以銀元300元折算1日，經折
    算為新臺幣後，應以新臺幣900元折算為1日。又行為後法律
    有變更者，依修正前刑法第2條第1項之規定，以適用裁判時
    法為原則，如行為時法有利於行為人，則例外適用行為時法
    ；依修正後刑法第2條第1項規定，以適用行為時法為原則，
    惟如裁判時法有利於行為人，則例外的適用裁判時法。以往
    實務見解，認原判決未及比較適用新舊法時，上訴後，雖比
    較結果以舊法有利於行為人，而原判決別無其他撤銷事由，
    仍應以此為由撤銷改判。惟修正後之規定係以適用行為時法
    為原則，因此原判決雖未及比較適用，然上訴後，經比較新
    舊法，行為後之法律並非較有利於行為人，仍應適用行為時
    法，則原判決適用行為時法即無不當，自不構成撤銷之事由
    。
五、原審審酌被告之犯罪動機、目的、手段、犯罪所生之損害及
    楊麗洲業經原審以90年度訴緝字第59號判決有期徒刑1年6月
    確定在案，有原審前開判決在卷可參等一切情狀，適用刑法
    第2條第1項、第28條、第216條、第220條第1項、第210條、
    第339條第1項、修正前第55條、第56條、第41條第1項前段
    ，罰金罰鍰提高標準條例第1條前段、第2條，判處被告有期
    徒刑六月，並諭知如易科罰金時以銀元三百元折算一日之標
    準，再以全部的標單於標完會後即丟掉滅失了，經楊麗洲供
    述在卷（見訴緝第59號卷第141頁），足認乙○與楊麗洲所
    共同偽造曾致寬、林美枝、何玉芸等3人名義之標單業已滅
    失，是該等標單上偽造之曾致寬、林美枝、何玉芸等3人署
    押，爰不予宣告沒收，於理由中敘明，經核並無不合。
六、被告提起上訴，仍執陳詞，否認犯罪，核無理由，應予駁回
    。
據上論斷，應依刑事訴訟法第368條，判決如主文。
本案經檢察官劉斐玲到庭執行職務。
中    華    民    國     95     年    9    月    5    日
                  刑事第十一庭審判長法  官  張連財
                                    法  官  楊照男
                                    法  官  林明俊
以上正本證明與原本無異。
如不服本判決，應於收受送達後十日內向本院提出上訴書狀，其
未敘述上訴之理由者並得於提起上訴後十日內向本院補提理由書
（均須按他造當事人之人數附繕本）。
                                    書記官  蕭進忠
中    華    民    國     95     年    9    月    11   日
附錄本案論罪科刑法條全文
刑法第216條
 (行使偽造變造或登載不實之文書罪)
行使第210條至第215條之文書者，依偽造、變造文書或登載不實
事項或使登載不實事項之規定處斷。
刑法第220條第1項
在紙上或物品上之文字、符號、圖畫、照像，依習慣或特約，足
以為表示其用意之證明者，關於本章及本章以外各罪，以文書論
。
錄音、錄影或電磁紀錄，藉機器或電腦之處理所顯示之聲音、影
像或符號，足以為表示其用意之證明者，亦同。
稱電磁紀錄，指以電子、磁性或其他無法以人之知覺直接認識之
方式所製成之紀錄，而供電腦處理之用者。
刑法第210條
 (偽造變造私文書罪)
偽造、變造私文書，足以生損害於公眾或他人者，處五年以下有
期徒刑。
刑法第339條第1項
 (普通詐欺罪)
意圖為自己或第 3 人不法之所有，以詐術使人將本人或第 3 人
之物交付者，處五年以下有期徒刑、拘役或科或併科1000元以下
罰金。
以前項方法得財產上不法之利益或使第 3 人得之者，亦同。
前二項之未遂犯罰之。
附表：
  ┌──┬─────────┬────┬───┬────────────┐
  │編號│  冒  標  日  期  │被冒標之│標  金│詐得會款（新臺幣）及計算│
  │    │                  │會員    │新台幣│方式（活會會員繳交一萬元│
  │    │                  │        │      │扣除該次標息之活會金）乘│
  │    │                  │        │      │以當期受騙之活會人數（總│
  │    │                  │        │      │會員人數四十一會需扣除會│
  │    │                  │        │      │首一會、實際已標會員數）│
  ├──┼─────────┼────┼───┼────────────┤
  │ 一 │八十七年三月一日  │曾致寬  │三千八│當期活會款六千二百元（一│
  │    │（第二十五會期）  │        │百元  │萬元減去三千八百元為六千│
  │    │                  │        │      │二百元）乘以當期受騙之活│
  │    │                  │        │      │會人數十六人（四十一人減│
  │    │                  │        │      │去會首一會、實際已標會員│
  │    │                  │        │      │二十四會，計為十六人），│
  │    │                  │        │      │計詐得九萬九千二百元。  │
  ├──┼─────────┼────┼───┼────────────┤
  │ 二 │八十七年五月一日  │林美枝  │三千五│當期活會款六千五百元（一│
  │    │（第二十七會期）  │        │百元  │萬元減去三千五百元為六千│
  │    │                  │        │      │五百元）乘以當期受騙之活│
  │    │                  │        │      │會人數十五人（四十一人減│
  │    │                  │        │      │去會首一會、實際已標會員│
  │    │                  │        │      │二十五會（因第二十五會期│
  │    │                  │        │      │乃遭被告冒標，故截至二十│
  │    │                  │        │      │六會期實際已標會員應計仍│
  │    │                  │        │      │為二十五會）為十五人），│
  │    │                  │        │      │計詐得五萬二千五百元。  │
  ├──┼─────────┼────┼───┼────────────┤
  │ 三 │八十七年六月一日  │何玉芸  │四千元│當期活會款六千元（一萬元│
  │    │（第二十八會期）  │        │      │減去四千元為六千元）乘以│
  │    │                  │        │      │當期受騙之活會人數人（四│
  │    │                  │        │      │十一人減去會首一會、實際│
  │    │                  │        │      │已標會員會（因第二十五、│
  │    │                  │        │      │二十七會期乃遭被告冒標，│
  │    │                  │        │      │故截至二十七會期實際已標│
  │    │                  │        │      │會員應計仍為二十五會），│
  │    │                  │        │      │計為十五人），計詐得九萬│
  │    │                  │        │      │元。                    │
  ├──┴─────────┴────┴───┴────────────┤
  │共計詐得活會款二十四萬一千七百元。                                  │
  └──────────────────────────────────┘


司法院資訊處製作；財團法人民間司法改革基金會備份。
